# 有关商誉和或有对价

提问人：poleon 时间：2014-06-22 22:50:23
陈老师： 您好！由于没有在实务上操作过商誉减值，目前碰到一个案例在研究，有以下价格问题请教不知理解是否正确，烦请点拨一二。 1 、关于商誉减值测试时，准则上讲的分别将资产组（通常是并购标的企业）不考虑商誉的账面价值、考虑商誉的账面价值同可收回金额进行比较测试。如在并购时净资产与公允价值有差的话，那么此处讲的“账面价值”，是否是指在合并报表时考虑了该差异及摊销后的调整后的“账面价值”，即当时的“公允价值”持续计算后的数据？ 2 、看上市公司披露的商誉减值测试主要有两种，一是通过管理层对标的企业未来现金流预测并加以合适的折现率折现，二是委托资产评估机构对企业价值进行评估（成本法评估除外）。请问实务上还有其他的操作方式吗？ 3 、关于或有对价的影响，根据准则 2010 及证监会的解释，对于除权益性对价外的对价支付，变动时直接计入当期损益，是否意味着对于商誉初始确认价值，除了“可购买日后 12 个月内出现对购买日已存在情况的新的或者进一步证据而需要调整或有对价的，应当予以确认并计入合并商誉的金额进行调整”不会再有其他的调整？那么，博瑞传播（ 600880 ） 2013 年报披露，“公司收购北京漫游谷信息技术有限公司70%的股权与其 2012 年度－ 2015 年度的业绩挂钩，业绩承诺期结束，若实际需支付的股权转让款或取得的补偿额与暂估的股权转让款存在差异的，公司将调整合并成本及商誉”，此处理是否明显不合适呢？且对于或有对价和商誉减值测试综合对净利润的影响，如业绩未达到对赌，是否两者相互作用对于净利润系降低才合适呢？有无内在的逻辑关系呢，没有考虑太明白。
谢谢您！

回答人：chenyiwei
1 、因为商誉减值测试是爱合并报表层面进行的，因此“账面价值”是指合并报表层面的账面价值，即购买日的“公允价值”持续计算后的数据。 2 、你所说的两种做法主要差异是是否外聘专业中介机构协助，但这并不是根本性的差异，因为外聘中介机构不减轻、替代或免除管理层的会计责任。 3 、或有对价按购买日公允价值计入合并成本，相应影响商誉。后续或有对价的公允价值调整不会影响商誉的原始成本。但是，如最终需支付的或有对价款小于最初的估计，则表明商誉存在减值，即在确认或有对价公允价值减少的收益的同时，还需确认商誉减值损失，且所确认的商誉减值损失很可能大于或有对价的公允价值变动收益。